【裁判字號】    96,上更(一),254
【裁判日期】    970227
【裁判案由】    洗錢防制法等
【裁判全文】
臺灣高等法院刑事判決             96年度上更(一)字第254號
上  訴  人
即  被  告  丁○○
上  訴  人
即  被  告  乙○○
                    （現於臺灣臺北監獄臺北分監執行中）
上  訴  人
即  被  告  戊○○
上  訴  人
即  被  告  丙○○
上  訴  人
即  被  告  甲○○
選任辯護人  王東山律師
            李美寬律師
            林孝甄律師
上列上訴人因洗錢防制法等案件，不服臺灣板橋地方法院92年度
訴字第2163號，中華民國94年1 月28日第一審判決（起訴案號：
臺灣板橋地方法院檢察署91年度偵字第122839、17620、21719、
22212、22635號、92年度偵字第630、1304 號），提起上訴，經
判決後由最高法院撤銷發回，本院判決如下：
    主  文
原判決關於丁○○、乙○○、戊○○、丙○○、甲○○部分撤銷
，發回臺灣板橋地方法院。
    理  由
一、本件原判決對於上訴人即被告丁○○、乙○○、戊○○、丙○○、甲○○等人予以論罪科刑，固非無見。惟查：
  (一)關於刑事訴訟法第四百五十五條之二第一項所列之案件，於
    第一審辯論終結前或簡易判決處刑前，經檢察官依該法條規
    定，與被告進行協商，且被告認罪，經檢察官聲請法院改依
    協商程序而為判決者，法院對於該協商之聲請，認有同法第
    四百五十五條之四第一項各款所列不得為協商判決之情形之
    一者，應以裁定駁回之，適用通常、簡式審判或簡易程序審
    判；否則，法院即應不經言詞辯論，於協商合意範圍內為判
    決；法院為協商判決所科之刑，以宣告緩刑、二年以下有期
    徒刑、拘役或罰金為限。此觀同法第四百五十五條之二第一
    項、第四百五十五條之四第一項、第二項、第四百五十五條
    之六第一項規定自明。本件被告甲○○、丁○○、乙○○、
    戊○○、丙○○五人（下稱甲○○等五人）被訴犯罪於第一
    審言詞辯論終結前，已經檢察官依上揭刑事訴訟法第四百五
    十五條之二第一項規定，就被告願受科刑之範圍與甲○○等
    五人為協商，經雙方合意，且甲○○等五人均認罪，檢察官
    並已向第一審法院聲請依協商程序而為判決，此有檢察官及
    甲○○等五人於原審法院在民國九十二年十一月十九日、九
    十三年三月十五日為準備程序開庭時，就雙方已協商科刑範
    圍，甲○○等五人並已認罪部分所為之陳述（見原審卷一第
    117、133、205 頁，卷二第39頁以下），以及甲○○等五人
    於第一審言詞辯論期日仍為認罪之陳述可稽（見原審卷三第
    ８４頁），並有檢察官致原審法院之補充理由書，內載本案
    於準備程序時已與被告全體達成認罪協商，法院因此裁定適
    用簡式審判程序，惟同案被告李振昌（已判決確定）嗣後具
    狀請求再開辯論（即李振昌嗣後否認犯罪並請求再開辯論）
    ，致本件遲遲無法審結，請求將被告李振昌部分與其他被告
    之審判程序分離等語（見附於原審卷一第205 頁之補充理由
    書）可資參酌。
  (二)檢察官上揭協商之聲請並未經撤銷，原審法院未注意及此，
    既未裁定駁回檢察官對於甲○○等五人所為依協商程序而為
    判決之聲請，遽逕依通常程序對甲○○等五人為論罪科刑之
    判決，其踐行之審判程序自屬違背上揭刑事訴訟法之規定，
    其判決自難認為合法。
二、被告甲○○等五人上訴意旨指摘原判決不當，非無理由，應
    認原判決關於被告甲○○等五人部分有應撤銷之原因。又本
    件被告甲○○等五人與檢察官於原審既已達成認罪協商之合
    意，依刑事訴訟法第四百五十五條之四第二項規定，法院除
    有不得為協商判決之情形外，應不經言詞辯論，於協商合意
    範圍內為判決，原審未為協商判決，亦未駁回協商判決之聲
    請，基於被告等人之審級利益，爰發回原審法院另為處理。
據上論斷，應依刑事訴訟法第364條、第455條之10第3項、第455
條之11第1項，判決如主文。
本案經檢察官侯千姬到庭執行職務。
中    華    民    國    97    年    2     月    27    日
                  刑事第十庭    審判長法  官 楊炳禎
                                      法  官 陳博志
                                      法  官 李春地
以上正本證明與原本無異。
如不服本判決，應於收受送達後十日內向本院提出上訴書狀，其
未敘述上訴之理由者並得於提起上訴後十日內向本院補提理由書
（均須按他造當事人之人數附繕本）。
                                      書記官 蘇秋
中    華    民    國    97    年    2     月    29    日


司法院資訊處製作；財團法人民間司法改革基金會備份。
